臺灣苗栗地方法院民事裁定
111年度輔宣字第6號
聲  請  人  吳健源  


相  對  人  吳玟錡  

上列當事人間請求輔助宣告事件，本院裁定如下：
    主    文
一、宣告相對人吳玟錡（民國00年00月00日生，身分證統一編號
    ：Z000000000號）為受輔助宣告之人。
二、選定聲請人吳健源（民國00年0月00日生，身分證統一編號
    ：Z000000000號）為受輔助宣告之人吳玟錡之輔助人。
三、聲請程序費用由受輔助宣告之人吳玟錡負擔。
　　理    由
一、按對於因精神障礙或其他心智缺陷，致不能為意思表示或受
    意思表示，或不能辨識其意思表示之效果者，法院得因本人
    、配偶、四親等內之親屬、最近1 年有同居事實之其他親屬
    、檢察官、主管機關或社會福利機構之聲請，為監護之宣告
    ；法院對於監護之聲請，認為未達第1 項之程度者，得依第
    15條之1 第1 項規定，為輔助之宣告；對於因精神障礙或其
    他心智缺陷，致其為意思表示或受意思表示，或辨識其意思
    表示效果之能力，顯有不足者，法院得因本人、配偶、四親
    等內之親屬、最近1 年有同居事實之其他親屬、檢察官、主
    管機關或社會福利機構之聲請，為輔助之宣告，民法第14條
    第1 項、第3 項、第15條之1 第1 項分別定有明文。次按法
    院對於監護宣告之聲請，認為未達應受監護宣告之程度，而
    有輔助宣告之原因者，得依聲請或依職權以裁定為輔助之宣
    告，家事事件法第174 條第1 項亦有明文規定。
二、本件聲請意旨略以：聲請人吳健源為相對人吳玟錡之父，相
    對人於民國108年4月22日經鑑定為輕度智能障礙，雖經診治
    仍不見起色，致其為意思表示或受意思表示，或辨識其意思
    表示效果之能力，顯有不足，並有診斷證書可證，為保障相
    對人之權益，爰依法聲請請求宣告相對人為受輔助宣告之人
    ，並選任聲請人為相對人之輔助人等語。
三、本院之判斷：
（一）聲請人主張之事實，業據其提出戶籍謄本、中華民國身心
      障礙證明、親屬系統表、同意書等件為證。另經本院於11
      1年6月22日前往大千醫療社團法人南勢醫院實施鑑定程序
      ，有鑑定人何仁琦醫師、聲請人及相對人等在場，法官當
      場審驗相對人之心神狀況，相對人對於法官之訊問能為相
      對之應答，鑑定人當場鑑定相對人精神狀況，相對人亦可
      正確回應鑑定人之提問，經鑑定人表示，相對人有相當程
      度之學習能力，精神狀況近乎正常，須做測驗就其深層判
      斷力為評估。聲請人則表示相對人就讀產學班，但就學情
      況不是很好，都需要再補學分，一直就讀普通班，但跟不
      上進度，因判斷力不足，曾於臉書上找工作、借錢，反被
      騙取錢財等語，此經載明本件監宣輔宣訊問筆錄附卷可稽
      。嗣經鑑定人函覆大千醫療社團法人南勢醫院精神鑑定報
      告書略以：相對人口語表達方面，說話音量及語速適中，
      回應可大致切題，但接受鑑定過程理解度不佳，需簡化說
      明及示範，對於較長之指導語有記不住之表現，回應速度
      較慢，整體測驗速度明顯落後同齡者，智商為輕度障礙程
      度(FSIQ=55)，各項能力明顯弱於同儕平均表現，無法判
      斷語文概念之相似性，注意力與理解能力不佳，工作能力
      有限，僅能進行簡單事務，運用金錢沒有節制與規劃，對
      社會情境判斷能力差，且難以正確表達與澄清，建議面對
      利益較重大、程序較複雜、耗時或需持續力之事務時，由
      家屬代為進行，相對人之辨別行為是非及依辨別而為行為
      之能力較差，未來改善之機會不高，符合輔助宣告之標準
      等語。綜上，足認相對人確因精神障礙或其他心智缺陷，
      致為意思表示或受意思表示，或辨識其意思表示之效果，
      顯有不足，爰宣告相對人為受輔助宣告之人。
（二）聲請人為相對人之父，相對人之母徐巧芸及姐吳思嫺均同
      意由聲請人擔任輔助人，有親屬系統表、同意書、戶籍謄
      本在卷可稽。本院函請財團法人苗栗縣私立幼安教養院訪
      視聲請人及相對人，訪視報告略以：相對人現年22歲，領
      有輕度智能障礙證明，其生活自理能力佳，具備正常對話
      之能力，亦能明白社工訪視之目的，訪視過程相對人對於
      簡易數字運算之問題有回答不出之情形，評估相對人對於
      數字運算之概念較差；聲請人現年58歲，任職於新竹科學
      園區，工作狀況穩定，除照顧及維持相對人生活品質之日
      常費用支出，亦會給予相對人零用錢，未來傾向使相對人
      外出就業，以防長期待在家中退化；評估相對人雖自理生
      活能力佳，但受限數字運算概念較差，曾有受詐騙之情形
      發生，聲請人與相對人母對於相對人未來就業採取鼓勵方
      式，避免相對人與社會脫節、退化，由聲請人擔任相對人
      之輔助人，無不適當之處等語，有前開訪視單位函覆之上
      開訪視報告在卷可稽。本院審酌上情，認聲請人為相對人
      之父，有意願擔任輔助人，目前對相對人之照顧無疏忽不
      當之處，且有親屬資源支持，應可善盡保護相對人之權益
      ，爰依前揭規定，選定聲請人為相對人之輔助人。
四、受輔助宣告之人為下列行為時，應經輔助人同意；但純獲法
    律上利益，或依其年齡及身分、日常生活所必需者，不在此
    限：（一）為獨資、合夥營業或為法人之負責人。（二）為
    消費借貸、消費寄託、保證、贈與或信託。（三）為訴訟行
    為。（四）為和解、調解、調處或簽訂仲裁契約。（五）為
    不動產、船舶、航空器、汽車或其他重要財產之處分、設定
    負擔、買賣、租賃或借貸（六）為遺產分割、遺贈、拋棄繼
    承權或其他相關權利。（七）法院依前條聲請權人或輔助人
    之聲請，所指定之其他行為(民法第15條之2第1項)。在此附
    帶說明。
五、依家事事件法第177條第2項，裁定如主文。
中　　華　　民　　國　　111 　年　　9 　　月　　12　　日
                   家事法庭     法  官　李麗萍
以上正本係照原本作成。
如對本裁定抗告須於裁定送達後10日內向本院提出抗告狀附繕本
，並繳納抗告費新臺幣1,000元。
中　　華　　民　　國　　111 　年　　9 　　月　  12　　日
                                書記官　陳政伸